臺灣高等法院高雄分院刑事判決　　　　95年度交上訴字第99號
上　訴　人
即　被　告　甲○○
選任辯護人　連立堅律師
　　　　　　李淑欣律師
　　　　　　蘇琬婷律師
上列上訴人因公共危險等案件，不服臺灣高雄地方法院95年度交
訴字第189 號中華民國95年10月18日第一審判決（起訴案號：臺
灣高雄地方法院檢察署95年度偵字第4162號），提起上訴，本院
判決如下：
    主  文
上訴駁回。
甲○○緩刑年，並立悔過書及向公庫支付新台幣拾伍萬元。
    事  實
一、甲○○考領有普通小型車駕駛執照，於民國95年1 月12日凌
    晨4 時餘許，駕駛車號7S-6788 號自用小客車，欲返回其位
    在高雄縣路竹鄉○○路206 巷11弄15號住處，而沿高雄縣阿
    蓮鄉台28線由西向東方向行駛，於同日凌晨4 時50分許，行
    駛台28線內側快車道行經高雄縣阿蓮鄉港後村崙頂132 號前
    時，本應注意不得超過時速70公里之速限，且應注意汽車行
    駛時，駕駛人應注意車前狀況，並隨時採取必要之安全措施
    ，又依當時係夜間有照明、天候晴朗、柏油路面乾燥、無缺
    陷及障礙物、視距良好，依其智識、能力並無不能注意之情
    事，竟貿然以時速約85公里之車速超速行駛，復疏於注意車
    前狀況，並隨時採取必要之安全措施。適有行人蘇朱金玉亦
    疏未注意，在未設有行人穿越道亦非禁止穿越之路段穿越道
    路時，應注意左右無來車，始可小心迅速穿越之規定，於未
    劃設人行道亦非禁止穿越路段之上開崙頂132 號前，南向北
    方向穿越台28線時，疏未注意左右適有來車駛來，即貿然由
    南向北方向穿越台28線而行走至台28線東向內側快車道上，
    甲○○未及閃避，致其駕駛之自小客車左前側撞及正穿越馬
    路之蘇朱金玉，致蘇朱金玉受撞後，受有鈍傷、頭顱出血等
    嚴重傷害而當場死亡。詎甲○○駕駛上開自小客車肇事，且
    致蘇朱金玉死亡後，竟未下車查看，停留現場等待警方處理
    ，卻仍逕自駕車逃離現場。幸經警以遺留現場之左後視鏡及
    左前方向燈，查知係凌志430 型黑色車款，再向和泰汽車股
    份有限公司查詢得知於95年1 月12日至同年月18日更換上開
    零件者有車號7S-6788 號自用小客車，經警就上開零件與車
    號7S-6788 號汽車更換之零件為核對、拼湊及採證，且與自
    蘇朱金玉之子蘇景慧所採集得之檢體為鑑驗後，得知自上開
    車號汽車採證得之檢體與蘇朱金玉之子蘇景慧不排除有直系
    血親關係，始悉上情。
二、案經高雄縣政府警察局湖內分局報請臺灣高雄地方法院檢察
    署檢察官相驗及偵查起訴。
    理  由
一、事實認定；
  (一)訊據上訴人即被告對於上揭過失致死及肇事逃逸之犯行於本
    院審理時坦承不諱。復有高雄縣政府警察局湖內分局道路交
    通事故現場圖、道路交通事故調查報告表(一)(二)、路竹車禍處
    理小組處理交通事故現場採證照片12幀（以上見高雄縣政府
    警察局湖內分局警卷第11至19頁）、交通事故處理小組相驗
    案件初步調查報告表、疑似道路交通事故肇事逃逸追查表（
    以上見道路交通事故調查卷宗第28、29頁）、95年1 月17日
    高縣湖警偵字第0950014051號函、和泰汽車股份有限公司
    2006 年1月19日（06）和（L） 字第06021 號函（以上見道
    路交通事故調查卷宗第37、38頁），高雄縣政府警察局95年
    1 月26日高縣警鑑字第0950088182號函附高雄縣政府警察局
    鑑識課勘查報告表暨照片17幀（以上見臺灣高雄地方法院檢
    察署95年度偵字第4162號偵查卷第6 至17頁）、95年4 月25
    日高縣警鑑字第0950088289號函附高雄縣政府警察局鑑識課
    勘查報告表暨照片17幀及內政部警政署刑事警察局95年3 月
    21日刑醫字第0950023317號鑑驗書（以上見臺灣高雄地方法
    院檢察署95年度偵字第4162號偵查卷第24至36頁）各1 份附
    卷可稽。又被害人蘇朱金玉因遭大力撞擊或碾壓所致，受有
    多發性鈍傷合併內臟移位、碎裂及骨折，於車禍當時即已死
    亡，業經臺灣高雄地方法院檢察署檢察官督同法醫師相驗明
    確，有相驗屍體證明書、驗斷書、勘驗筆錄及法務部法醫研
    究所95年6 月16日法醫理字第0950 001118 號函附法務部法
    醫研究所鑑定書各1 份（以上見臺灣高雄地方法院檢察署95
    年度相字第145 號相驗卷第33頁）在卷足憑，足見被害人係
    遭被告所駕駛之車輛撞擊後致死無誤。
  (二)按行車速度，應依標誌或標線之規定，道路交通安全規則第
    93條本文定有明文。又按汽車行駛時，駕駛人應注意車前狀
    況，並隨時採取必要之安全措施，道路交通安全規則第94條
    第3 項又有明文。徵諸本件上開道路交通事故現場圖、道路
    交通事故調查報告表(一)(二)、路竹車禍處理小組處理交通事故
    現場採證照片12幀（以上見警卷第11至19頁），事故地點速
    限為70公里，又當時為夜間光線、有照明、天候晴，路面乾
    燥、無障礙物、視距良好，且該路段係雙向四線道，路面寬
    敞。核諸被告自承於事故現場以時速85公里行駛，其超速行
    駛至明；且尚難認被告有不能注意該處有被害人穿越馬路行
    走而來之情事存在，是堪認被告對本件事故發生處於有被害
    人自南向北穿越台28線行走而來一節，應無不能注意之情事
    。是以，被告於速限70公里之路段，以時速85公里之車度超
    速行駛，且未注意車前狀況，採取必要之安全措施，其駕駛
    汽車導致本件事故之發生，其有過失，至為明確。且被害人
    因此事故遭受撞擊而死亡，被告之過失行為與被害人死亡之
    結果間有相當因果關係，足堪認定。
  (三)又按在未設有行人穿越道亦非禁止穿越之路段穿越道路時，
    應注意左右無來車，始可小心迅速穿越，道路交通安全規則
    第134 條第5 款亦有明文。本件被害人疏未注意上開道路交
    通安全規則之規定，於未劃設人行道亦非禁止穿越路段之上
    開崙頂132 號前，由南向北方向穿越台28線時，疏未注意左
    右適有來車駛來，即貿然穿越而行走於快車道上，致遭被告
    駕駛之車輛撞擊致死，則被害人同有過失亦明。然被告之過
    失行為既為造成被害人死亡之原因，則其仍不得因此豁免罪
    責。至臺灣省高屏澎區車輛行車事故鑑定委員會固然認定被
    害人違反道路交通安全規則第133 條，行走於快車道上為肇
    事原因，有該會95年7 月28日高屏澎鑑字第950662號函附鑑
    定意見書可資佐證（見臺灣高雄地方法院檢察署95年度偵字
    第4162號偵查卷第42至44頁），然本件被害人係於未劃設人
    行道亦非禁止穿越路段穿越道路時，違反道路交通安全規則
    關於穿越道路之規定，自應援引該法第134 條第6 款之規定
    為是，附此敘明。
  (四)被告於原審審理中先供承：肇事時有聽到「碰」聲響，知道
    有撞到東西，因左後視鏡因而掉了，就以看駕駛座後視鏡之
    方式繼續開車，當時心想有可能撞到人，但還是把車開走，
    沒有停下來查看等語（見原審95年10月4 日審理筆錄），繼
    明確坦認本件肇事且致蘇朱金玉死亡後，並未下車查看，停
    留現場等待警方處理，仍逕自駕車逃離現場之肇事逃逸犯行
    （見原審95年10月4 日審理筆錄）。經查，經警以遺留現場
    之左後視鏡及左前方向燈，查知係凌志430 型黑色車款，再
    向和泰汽車股份有限公司查詢得於95年1 月12日至同年月18
    日更換上開零件者有車號7S-6788 號自用小客車，並經警就
    上開零件與車號7S-6788 號汽車更換之零件為核對、拼湊及
    採證，且與自蘇朱金玉之子蘇景慧所採集得之檢體為鑑驗後
    ，得知自上開車號汽車採證得之檢體與蘇朱金玉之子蘇景慧
    不排除有直系血親關係，始悉上情一節，有上開高雄縣政府
    警察局湖內分局路竹車禍處理小組處理交通事故現場採證照
    片12幀（以上見高雄縣政府警察局湖內分局警卷第11至19
    頁）、交通事故處理小組相驗案件初步調查報告表、疑似道
    路交通事故肇事逃逸追查表（以上見道路交通事故調查卷宗
    第28、29頁）、95年1 月17日高縣湖警偵字第0950014051號
    函、和泰汽車股份有限公司2006年1 月19日（06）和（L）
    字第06021 號函（以上見道路交通事故調查卷宗第37、38頁
    ）、高雄縣政府警察局95年1 月26日高縣警鑑字第
    0950088182號函附高雄縣政府警察局鑑識課勘查報告表暨照
    片17幀（以上見臺灣高雄地方法院檢察署95年度偵字第4162
    號偵查卷第6 至17頁）各1 份可資為佐，足見確為被告於前
    開時地駕車肇事致被告人死亡一節無誤。再觀諸被告肇事後
    ，其所駕駛之汽車車前板金因而損壞，且左後視鏡及左前方
    向燈因此而掉落，如前所述，顯見其撞擊力道之強；核諸被
    告自承肇事後其精神狀況還可以開車15分鐘抵達住所等語（
    見原審95年10月4 日審理筆錄），顯示其當時精神狀況仍清
    醒，對於周遭事物之之察知能力並無減損，足見其肇事時對
    於肇事之情事應係知悉無誤。則被告此部分自白足認與事實
    相符，堪予採信。是以，可知被告肇事後確實知悉且逃離現
    場無訛。而被告車禍肇事並致被害人因之死亡等情，亦均如
    前述，是被告此部分之犯行亦足認定。
  (五)本件事證明確，應依法論科。
二、論罪科刑
  (一)核被告所為，係犯刑法第276 條第1 項過失致死及同法第18
    5 之4 肇事逃逸等罪。被告所犯上開2 罪，犯意各別，行為
    互殊，犯罪構成要件不同，應予分論併罰。又按汽車駕駛人
    ，在快車道依規定駕車行駛，因行人或慢車不依規定，擅自
    進入快車道，而致人受傷或死亡，依法應負刑事責任者，減
    輕其刑，道路交通管理處罰條例第86條第2 項定有明文。必
    汽車駕駛人在快車道依規定駕車行駛，始有該條項減刑規定
    之適用。又按行車速度，應依標誌或標線之規定；汽車行駛
    時，駕駛人應注意車前狀況，並隨時採取必要之安全措施，
    係道路交通安全規則第93條本文、第94條第3 項所明文。
    本件被告違反上開道路交通安全規則第93條本文、第94條第
    3 項之規定，即難謂係依規定駕車行駛，自無道路交通管理
    處罰條例第86條第2 項規定之適用（最高法院90年度台非字
    第58號裁判意旨參照）。
  (二)原審因依刑法第276 條第1 項及第185 之4 之規定，並審酌
    被告前曾因不安全駕駛罪，經法院判處拘役40日，且已易科
    罰金執行完畢，此有臺灣高等法院被告前案紀錄表可按，今
    又因駕車粗疏，肇事致被害人死亡，且於肇事後逃逸，所為
    犯罪手段及惡性均非輕微，且被害人因本件車禍死亡，所生
    實害亦鉅，惟並念其犯罪後，坦認犯行，且與被害人家屬以
    新臺幣（下同）360 萬元達成和解，有調解書1 份在卷足佐
    ，又已給付全部款項完畢，並獲得被害人家屬之諒解，亦有
    被害人家屬乙○○陳情書1 份附卷可參等一切情狀，分別就
    過失致死部分量處有期徒刑8 月，肇事逃逸部分量處有期徒
    刑10月，並定應執行刑為有期徒刑1 年4 月，本院認原判決
    認事用法均無違誤，量刑亦稱妥當，被告上訴意旨請求減輕
    量刑，尚非可採，上訴為無理由，應予駁回。
  (三)被告前未曾因故意犯罪受有期徒刑以上刑之宣告，有台灣高
    等法院被告前案紀錄表可稽，其因一時疏失與失慮而觸犯本
    罪，犯後坦承犯行表明悔悟之意，並已與被害人達成民事和
    解，賠償被害人家屬，已如前述，犯罪後態度良好，本院審
    酌上情認所宣告之刑以暫不執行為適當，爰依刑法第74條第
    1 項第1 款、第2 項第2 款、第4 款規定（被告行為後刑法
    第74條已經於95年7 月1 日公布修正施行，有關緩刑之宣告
    應適用修正後之新法即刑法第74條第1 項第1 款、第2 項第
    2 款、第4 款，最高法院95年第8 次刑事庭會議決議參照）
    併予宣告緩刑年，並立悔過書及向公庫支付新台幣15萬，
    以勵自新。
據上論斷，應依刑事訴訟法第368 條，刑法第74條第1 項第1 款
、第2項第2款、第4款，判決如主文。
本案經檢察官張其主到庭執行職務。
中　　華　　民　　國　　96　　年　　1 　　月　　25　　日
                  刑事第一庭    審判長法官　郭雅美
                                      法官　張意聰
                                      法官　莊崑山
以上正本證明與原本無異。
過失致死部分不得上訴。
如不服本判決應於收受本判決後10日內向本院提出上訴書狀，其
未敘述上訴理由者，並得於提起上訴後10日內向本院補提理由書
狀（均須按他造當事人之人數附繕本）「切勿逕送上級法院」。
中　　華　　民　　國　　96　　年　　1 　　月　　25　　日
　　　　　　　　　　　　　　　　　　書記官　邱麗莉
附錄本件判決論罪科刑法條：
中華民國刑法第276條
（過失致死罪）
因過失致人於死者，處 2 年以下有期徒刑、拘役或 2 千元以下
罰金。
從事業務之人，因業務上之過失犯前項之罪者，處5 年以下有期
徒刑或拘役，得併科3 千元以下罰金。
中華民國刑法第185條之4
（肇事遺棄罪）
駕駛動力交通工具肇事，致人死傷而逃逸者，處6 月以上5 年以
下有期徒刑。
